最高法院刑事判決　　　　　　九十四年度台上字第一二一九號
　　上　訴　人　乙○○
　　　　　　　　　　　　號在.
　　選任辯護人　曾文杞律師
　　上　訴　人　甲○○
　　　　　　　　　　　　（另案在台灣宜蘭監獄執行）
上列上訴人等因違反毒品危害防制條例案件，不服台灣高等法院
中華民國九十三年十一月十八日第二審判決（九十三年度上訴字
第一三三一號，起訴案號：台灣宜蘭地方法院檢察署九十二年度
偵字第二０六五號），提起上訴，本院判決如下：
    主  文
原判決關於甲○○販賣第二級毒品及乙○○部分撤銷，發回台灣
高等法院。
其他上訴駁回。
    理  由
一發回部分：
本件原判決認定上訴人乙○○意圖營利，並基於概括犯意，自民
國九十二年四月某日起至同年七月某日止，向王慶文及綽號「阿
信」等人購入第一級毒品海洛因後，即於九十二年四月至六月間
，以持用之0000000000號行動電話，與甲○○使用之
0000000000號行動電話聯絡，在宜蘭縣頭城鎮○○路
○段三十六號乙○○住處，及宜蘭縣頭城鎮○○路六十二號甲○
○住處，以每錢新台幣（下同）一萬二千元代價，連續二次販賣
甲○○第一級毒品海洛因，總計所得一萬二千元。又上訴人乙○
○與上訴人甲○○共同意圖營利，並基於概括犯意，自九十二年
三月十五日起至同年八月五日止，由乙○○向不詳姓名之男子販
入第二級毒品安非他命後，即放置於宜蘭縣頭城鎮○○路六十二
號甲○○住處，再由乙○○以持用之0000000000號、
0000000000號、0000000000號、0000
000000號、0000000000號行動電話聯絡之方式
，（一）於上開期間，以每兩三萬元代價，在宜蘭縣頭城鎮○○
路○段三三七號李金泉住處、宜蘭縣頭城鎮○○路○段三十六號
乙○○住處，連續販賣予李金泉安非他命三次，所得計九萬元。
其中九十二年六月九日晚間八時許，由甲○○在宜蘭縣頭城鎮烏
石港附近，交付李金泉安非他命；同年月十八日，亦由甲○○交
付李金泉安非他命。（二）於九十二年三月至五月間，在宜蘭縣
頭城鎮○○路乙○○住處附近，以每包五千元代價，連續販賣予
黃永全安非他命三次，所得一萬五千元。（三）於九十二年四月
間，以每包一千元代價，在宜蘭縣頭城鎮○○路路邊某處，連續
販賣予簡汾霖安非他命二次，所得共二千元。嗣經行政院海岸巡
防署北部地區巡防局自九十二年四月間起，對乙○○、甲○○實
施通訊監察，並於九十二年八月五日前往乙○○住處實施搜索，
在宜蘭縣冬山鄉○○路十號陳美華（乙○○胞妹）住處搜得第一
級毒品海洛因一包（淨重三點二一公克）、第二級毒品安非他命
七包（淨重十一點五三公克）、供販賣毒品所用之分裝袋一批及
帳冊一本。又於宜蘭縣礁溪鄉○○路○段一八六號乙○○住處車
內，搜得供販賣毒品所用之帳冊一本等情。因而撤銷第一審關於
乙○○部分及甲○○販賣第二級毒品部分之判決，改判論處乙○
○連續販賣第一級毒品罪刑及乙○○、甲○○共同連續販賣第二
級毒品罪刑，固非無見。
惟查：(一)、毒品危害防制條例第四條之販賣毒品罪，係以行為人
主觀上有營利之目的（意思），而販入或賣出該條例第二條第二
項所規定之毒品，或二者兼而有之者為構成要件。故行為人有無
此項犯罪（營利意思）之目的條件，自應於事實欄內詳為記載，
然後於理由內說明其憑以認定之證據，始為合法。本件原判決事
實欄固記載上訴人乙○○意圖營利，基於概括犯意，連續二次販
賣第一級毒品海洛因予甲○○；上訴人乙○○與甲○○共同意圖
營利，基於概括犯意，連續販賣李金泉、黃永全安非他命各三次
，又販賣簡汾霖安非他命二次等情，而論以乙○○連續販賣第一
級毒品罪及乙○○、甲○○共同連續販賣第二級毒品罪。然判決
理由欄對於認定上訴人主觀上有此營利意圖及如何認定其有營利
情事所憑之證據及心證理由，未為必要之說明，自有判決不備理
由之違法。(二)、原判決認定上訴人乙○○向王慶文及綽號「阿信
」者販入海洛因後，再持之販賣予甲○○。然原判決認定乙○○
販入海洛因之時間為九十二年四月間某日起至同年七月某日止，
販賣海洛因予甲○○之時間為九十二年四月至六月間，其中七月
間販入之海洛因竟能於同年六月間售出，顯有違常理，已有未合
。又原判決認定乙○○有向綽號「阿信」者購入海洛因，惟理由
欄並未說明認定有此事實所憑之證據及理由，復有判決理由欠備
之疏誤。(三)、原判決認定乙○○與甲○○自九十二年三月十五日
起至同年八月五日止，連續販賣安非他命等情。然查乙○○於原
審供稱：伊於九十二年八月四日即遭羈押等語（見原審卷第一六
八頁），而原審法院被告全國前案紀錄表亦記載：乙○○於九十
二年八月四日入台灣宜蘭看守所執行（見原審卷第五十二頁），
足見原判決認定乙○○於九十二年八月五日有販賣安非他命予李
金泉等情，顯與上述卷內資料不相符合，有判決理由矛盾之違誤
。(四)、原判決以李金泉於檢察官偵查中供稱：伊向乙○○分二次
購買安非他命，共買二兩，每兩三萬元等語。李金泉於第一審供
稱：伊前後共向乙○○購買安非他命三、四次，價錢一包一萬元
，或一兩三萬元等語。乙○○則供稱：伊每次販賣予李金泉一兩
安非他命。依罪疑唯輕原則，而認定乙○○販賣予李金泉安非他
命之次數為三次，每次賣一兩，價款三萬元，所得共九萬元。但
查如依罪疑唯輕原則，以李金泉於偵查中所言先後二次向乙○○
購買安非他命，每次買一兩，一兩價款三萬元之供述，最有利於
乙○○，乃原判決竟為上開認定，亦有判決理由矛盾之違誤。乙
○○、甲○○上訴意旨指摘原判決上開部分違背法令，尚非全無
理由，應認有發回更審之原因。
二上訴駁回部分（甲○○轉讓第二級毒品部分）：
按刑事訴訟法第三百七十七條規定，上訴於第三審法院，非以判
決違背法令為理由，不得為之。是提起第三審上訴，應以原判決
違背法令為理由，係屬法定要件。如果上訴理由狀並未依據卷內
訴訟資料，具體指摘原判決不適用何種法則或如何適用不當，或
所指摘原判決違法情事，顯與法律規定得為第三審上訴理由之違
法情形，不相適合時，均應認其上訴為違背法律上之程式，予以
駁回。本件上訴人甲○○上訴意旨略稱：(一)、原判決以證人簡銘
圳之陳述為認定上訴人甲○○有轉讓第二級毒品安非他命予簡銘
圳之證據，但其陳述並無其他證據足資補強其供述屬實，且甲○
○與簡銘圳之通電話日期為九十二年七月二十二日，與簡銘圳所
稱之九十二年七月中旬拿安非他命云云，並不相符，足見原判決
之事實認定顯有違誤。又原判決未說明如何取捨簡銘圳之供詞，
亦有判決理由欠備之疏誤。(二)、簡銘圳稱其於九十二年七月中旬
向上訴人甲○○拿安非他命三次，如加上原判決認定之九十二年
七月二十二日之一次，則共有四次轉讓安非他命犯行，與原判決
認定之三次亦不相符。(三)、依九十二年七月二十二日簡銘圳與上
訴人甲○○之電話通聯紀錄，簡銘圳所稱：「糖仔有沒有，宜蘭
那邊有人要……」等語，簡銘圳似替甲○○販賣毒品，究竟實情
為何，原審未加詳查，有調查未盡之違誤等語。
惟查證據之取捨、證據證明力之判斷及事實有無之認定，為事實
審法院之職權，苟其取捨判斷與認定，並不違背論理法則及經驗
法則，即不容任意指為違法，而執為第三審適法之上訴理由。本
件原審係依憑證人即向上訴人甲○○購買安非他命之簡銘圳於偵
查及第一審訊問時之證言，簡銘圳於九十二年七月二十二日打電
話與甲○○聯絡約定交付「糖仔」即安非他命之事，有通聯紀錄
可稽等證據，予以綜合判斷，認甲○○有原判決所載連續三次轉
讓安非他命予簡銘圳之犯行，並指駁甲○○所辯：係朋友拿來安
非他命，乃與友人及簡銘圳共同施用安非他命，並未轉讓安非他
命給簡銘圳云云，係卸責飾詞，為不足採信之理由。又以核甲○
○上開犯行，成立毒品危害防制條例第八條第二項之轉讓第二級
毒品罪，於法定刑內量處其刑，已詳其所憑證據及認定之理由
，所為論斷，均有卷存證據資料可資覆按，從形式上觀察，並無
違背法令之情形存在。上訴意旨雖指摘原判決上開部分違法，然
查原判決並非僅憑簡銘圳之供述認定甲○○有轉讓安非他命犯行
，原審係依憑簡銘圳之證言及簡銘圳與甲○○聯絡交付安非他命
之電話通聯紀錄等證據資料，認定甲○○有上述犯行。簡銘圳雖
供稱於九十二年七月中旬向甲○○拿安非他命三次，但原判決依
上開通聯紀錄，認定甲○○於九十二年七月二十二日有轉讓安非
他命予簡銘圳犯行，依罪疑唯輕原則，認定甲○○轉讓安非他命
犯行僅有三次，尚難指為違法。原判決雖未說明係依罪疑唯輕原
則認定犯罪次數，然於判決本旨並不生影響，自不得執此為合法
之上訴理由。簡銘圳上開電話中雖稱：宜蘭那邊有人要，而向甲
○○索取安非他命等語，但此不能證明簡銘圳係要轉賣安非他命
或幫甲○○販賣安非他命，因簡銘圳亦可能要轉送朋友，原判決
依罪疑唯輕原則，認甲○○係轉讓安非他命予簡銘圳，尚難謂為
違法。上訴意旨謂依上開通話，簡銘圳似替甲○○販賣安非他命
云云，指摘原審調查未盡，係以不利於己之事項為上訴理由，顯
非適法之第三審上訴理由。至於其他上訴理由，乃就原審已調查
、說明之事項，依憑己見，任意指為違法，並重為事實之爭執，
否認犯罪，顯與得為第三審上訴理由之違法情形不相適合，衡以
前開說明，此部分之上訴為違背法律上之程式，應予駁回。
據上論結，應依刑事訴訟法第三百九十七條、第四百零一條、第
三百九十五條前段，判決如主文。
中　　華　　民　　國　九十四　年　　三　　月　 十七 　日
                      最高法院刑事第十庭
                          審判長法官  陳　正　庸
                                法官  賴　忠　星
                                法官  王　居　財
                                法官  林　開　任
                                法官  林　立　華
      本件正本證明與原本無異
                                      書  記  官
中　　華　　民　　國　九十四　年　　三　　月　二十三  日
                                                      Ｋ
